【裁判字號】    98,重訴,58
【裁判日期】    980205
【裁判案由】    履行契約
【裁判全文】
臺灣臺北地方法院民事判決              98年度重訴字第58號
原      告  巳○○
訴訟代理人  林志宏律師
            張佳瑜律師
上  一  人
複  代理人  黃子素律師
被      告  台灣土地銀行股份有限公司
法定代理人  戊○○
訴訟代理人  楊進興律師
被      告  財團法人台北縣私立真光教養院
法定代理人  庚○○
訴訟代理人  王景暘律師
法定代理人  癸○○
            辰○○
            丑  ○
            辛○○
            丙○○
            壬○○
            寅○○
            卯○○
                      弄14之1號
            子○○
            乙○○
            丁○○
            己○○
            甲○○
上當事人間請求履行契約事件，本院於民國99年1 月20日言詞辯
論終結，判決如下：
    主  文
原告之訴及假執行之聲請均駁回。
訴訟費用由原告負擔。
    事  實  及  理  由
一、原告主張：原告於民國96年7 月31日，與被告財團法人台北
    縣私立真光教養院（下稱真光教養院）代理人辛○○簽訂房
    屋預定買賣契約書（下稱系爭契約），約定以價金新臺幣（
    下同）6,000,000 元，購買真光教養院與建商合建而分得之
    坐落臺北縣新店市○○段993 地號土地（合併自新和段994
    、996 、997 、998 地號，權利範圍85/10000，下稱系爭土
    地），及坐落其上6282建號即門牌號碼臺北縣新店市○○街
    18號12樓房屋（原有富欣殿公寓大廈第B 棟第12樓，權利範
    圍全部，下稱系爭房屋；與系爭土地合稱系爭房地）。詎原
    告已如數給付上開價金，真光教養院仍拒不履約。又系爭房
    屋現信託登記在被告臺灣土地銀行股份有限公司（下稱土地
    銀行）名下，真光教養院本應請求土地銀行辦理系爭房屋所
    有權移轉登記。縱認真光教養院無法屢約，原告亦得以起訴
    狀為解除系爭契約之意思表示，請求真光教養院返還前開價
    金。爰（一）先位基於系爭契約（系爭房地部分）、民法第
    242 條、信託契約（系爭房屋部分）法律關係。聲明：(1)土
    地銀行應將系爭房屋所有權移轉登記予真光教養院，真光教
    養院應將系爭房地所有權移轉登記予原告。(2)願供擔保請准
    宣告假執行。（二）備位基於系爭契約第17條第3 項約定、
    民法第259 條法律關係。聲明：(1)真光教養院應給付原告6,
    000,000 元，及自起訴狀繕本送達翌日即97年11月15日起至
    清償日止，按年息百分之5 計算之利息。(2)願供擔保請准宣
    告假執行。
二、被告真光教養院則以：否認授權辛○○與原告簽訂系爭契約
    ；否認原告給付買賣價金等語置辯。被告土地銀行另以：已
    於97年1 月間，將系爭房屋所有權移轉登記所需資料交付真
    光教養院；本件原告與真光教養院間之糾紛，實與被告無涉
    等語，資為抗辯。均聲明：（一）原告之訴駁回。（二）如
    受不利判決，願供擔保請准宣告免為假執行。
三、兩造不爭執事項：
（一）真光教養院就其所有坐落臺北縣新店市○○段993 、994
      、996、997、998地號土地，與建商即訴外人洪圓建設股
      份有限公司簽訂合建契約，約定興建完成之「有富欣殿」
      公寓大廈房屋，由洪圓公司分配60%，真光教養院分配40%
      。上開5 筆土地嗣合併為新店市○○段993 地號土地，「
      有富欣殿」公寓大廈已興建完工，並取得使用執照。
（二）系爭房地屬「有富欣殿」公寓大廈中分配予真光教養院之
      其中1 戶，系爭房屋目前信託登記在土地銀行名下。
（三）庚○○為真光教養院前董事長牟靈慧之夫，辛○○為牟靈
      慧與庚○○之子。
四、本件原告固主張其於96年7 月31日，與真光教養院所授權之
    代理人辛○○簽訂系爭契約等情，並提出經公證之授權書（
    記載由真光教養院前董事長牟靈慧授予辛○○代理權等語）
    在卷為憑。惟為真光教養院所否認，並辯稱：否認真光教養
    院曾授予辛○○代理權乙節。經查，上開授權書記載之日期
    為97年2 月18日（公證日期亦為同日）乙情，有上開授權書
    （公證書）在卷可參（見本院卷一頁183 至186 ）。足徵上
    開授權書所載日期係在系爭契約簽訂日期之後。則原告執上
    開授權書（公證書），主張簽訂系爭契約時，辛○○已經真
    光教養院授予代理權云云，是否屬實，即屬可議。況上開授
    權書雖記載真光教養院前董事長牟靈慧授予辛○○代理權等
    語，惟查，牟靈慧業於96年12月間提出辭呈，並由真光教養
    院董事會決議通過由他人擔任董事長等情，有台北縣政府97
    年3 月10日北府社障字第970117025 號函在卷可參。已徵牟
    靈慧於96年12月間即非真光教養院之董事長。則原告持上開
    授權書（公證書），主張牟靈慧於97年2 月18日，代表真光
    教養院授予辛○○代理權云云，即屬誤會，無可採信。此外
    ，原告復未提出其他證據資料證明辛○○代理真光教養院與
    其簽訂系爭契約之事實，則依舉證責任分配之法則，本院自
    無從就此部分為有利於原告之認定。是原告主張其與真光教
    養院間存有系爭契約云云，即屬無據，不可採認。從而，原
    告與真光教養院間既無系爭契約存在，原告不論先位訴請履
    行系爭契約，或備位訴請解除系爭契約返還價金，均屬無據
    ，不足採取。至原告雖再稱：基於民法第179 條不當得利法
    律關係，真光教養院亦應返還其所給付之價金乙節，並提出
    匯款單在卷為證（見本院卷三頁74）。然查，前開匯款單充
    其量僅能證明原告有交付款項予真光教養院之事實，惟所交
    付款項之原因是否即為交付前開價金，尚無從推知。況互核
    前開匯款單之總額、日期，尚與原告所稱價金6,000,000元
    、簽約日期均有相當差距。則原告僅執上開匯款單，主張真
    光教養院應按民法第179 條不當得利法律關係，返還前開價
    金云云，顯屬無據，甚難採取。
五、綜上所述，原告（一）先位基於系爭契約、民法第242 條、
    信託契約法律關係，訴請土地銀行應將系爭房屋所有權移轉
    登記予真光教養院，真光教養院應將系爭房地所有權移轉登
    記予原告。（二）備位基於系爭契約第17條第3 項約定、民
    法第259 條法律關係，訴請真光教養院給付6,000,000 元，
    及自起訴狀繕本送達翌日即97年11月15日起至清償日止，按
    年息百分之5 計算之利息，均無理由，不應准許。又原告之
    訴既經駁回，其假執行之聲請亦失所附麗，應併予駁回。
六、本件事證已臻明確，兩造其餘之攻擊防禦方法及所提之證據
    ，經審酌後認均無礙判決之結果，爰不予一一論述。
七、據上論結：本件原告之訴為無理由，依民事訴訟法第78條，
    判決如主文。
中    華    民    國    98    年    2     月    5     日
                  民事第二庭    法  官  黃呈熹
以上正本係照原本作成。
如對本判決上訴，須於判決送達後二十日之不變期間內，向本院
提出上訴狀。
中    華    民    國    99    年    2     月    5     日
                                書記官  傅美蓮

司法院資訊處製作；財團法人民間司法改革基金會備份。
